臺灣高雄地方法院刑事判決　　　　　　　　　　　　　　九十年度簡上字第六六號
　　上　訴　人
　　即　被　告　乙○○
右上訴人即被告因誣告案件，不服本院九十年度雄簡字第一七三號中華民國九十年二
月十六日第一審判決（聲請簡易判決處刑案號：臺灣高雄地方法院檢察署八十九年度
偵字第二五九三八號），提起上訴，本院判決如左：
    主  文
原判決撤銷。
乙○○未指定犯人，而向該管公務員誣告犯罪，處拘役肆拾日，如易科罰金，以佰
元折算壹日，緩刑貳年。
    事  實
一、乙○○於民國八十九年七月中旬，向王怡珍借得如附表所示之支票二張，並託甲
    ○○持向他人調現週轉，詎甲○○取得上開支票僅調得新台幣（下同）六萬元後
    ，即避不見面亦未返還支票，乙○○明知上開支票並未遺失，唯恐上開支票遭他
    人提示，佯稱上開支票遺失為由，竟利用不知情之王怡珍於八十九年八月七日，
    向高雄市票據交換所申報票據掛失止付，並函請警察機關協助偵查侵占遺失物罪
    嫌，嗣經他人提示付款，始循線查知上情。
二、案經高雄巿政府警察局三民第二分局移送臺灣高雄地方法院檢察署檢察官偵查起
    訴。
    理  由
一訊據被告對於右揭事實坦承不諱，核與證人陳智興、王怡珍、張陳美華、葉文瑞
    、陳慶章於警訊時、證人甲○○於本院調查時供述之情節相符，並有遺失票據申
    報書、掛失止付票據提示人資料查報表、支票正、背面、退票理由單等影本各二
    分、高雄市票據交換所九十年一月二日高市票交業乙字第００一三號函、八十九
    年十月三日高市票交業乙字第二一二六號函、屏東縣警察局東港分局八十年二月
    十四日（九十）東警分刑字第００三九五號函、高雄市政府警察局三民第二分局
    九十年二月十六日高市警三（貳）分刑字第二三三九號函等影本各一紙在卷可憑
    ，事證明確，被告犯行洵堪認定。
二核被告所為，係犯刑法第一百七十一條第一項之未指定犯人之誣告罪。被告利用
    不知情之第三人王怡珍為之，為間接正犯，又其以一誣告行為，同時誣告二以上
    犯罪，為同種想像競合犯，應依刑法第五十五條規定，從一重誣告罪處斷。原審
    論處被告未指定犯人之誣告罪拘役四十日，如易科罰金，以三百元折算一日，固
    非無見，惟原審漏未審酌其係利用不知情之第三人為之，為間接正犯，又其未及
    就被告對如附表編號一所示之支票，亦有利用不知情之第三人王怡珍申報掛失止
    付，並函轉警察機關未指定犯人誣告之行為，併予審究，尚有未洽，上訴人上訴
    意旨指摘原判決不當，固無理由，惟原判決既有上開不當，自應將之撤銷改判。
    爰審酌被告係因將支票交付第三人甲○○託其調借現款，復因甲○○於取得支票
    後，僅交付其六萬元後即避不見面，情急之下為之，情節尚輕，犯後坦承犯行，
    頗有悔意，態度良好等一切情狀，量處如主文所示之刑，並諭知易科罰金之折算
    標準，又被告前未曾受有期徒刑以上之宣告，有台灣高雄地方法院檢察署被告刑
    案資料查註紀錄表在卷可稽，其因一時失慮，致罹刑章，事後已坦承犯行，頗具
    悔意，且亦與被害人達成和解，有和解書二紙在卷可憑，經此偵審教訓及刑之宣
    告後，應知警惕而無再犯之虞，本院因認暫不執行其刑為當，併予以宣告緩刑，
    用啟自新。
據上論斷，應依刑事訴訟法第四百五十五條之一第三項、第三百六十九條第一項前段
、第二百九十九條第一項前段，刑法第一百七十一條第一項、第五十五條、修正後第
四十一條第一項、第七十四條第一款，罰金罰鍰提高標準條例第一條前段、第二條，
判決如主文。
本案經檢察官蕭宇誠到庭執行職務。
中      華      民      國      九十一      年    一    月      四      日
                                   臺灣高雄地方法院刑事第二庭
                                     審判長法  官  宋  明  中
                                           法  官  陳  志  銘
                                           法  官  高  榮  宏
右正本證明與原本無異。
本件不得上訴。
                                           書記官  邱  秋  珍
中      華      民      國      九十一      年    一    月      四      日
附表：
┌──┬──────┬──────┬───┬───────┬──────┐
│編號│付款人      │票號        │發票人│金額（新台幣）│發票日      │
├──┼──────┼──────┼───┼───────┼──────┤
│一  │玉山銀行北高│四九四三四三│王怡珍│八萬元        │八十九年九月│
│    │雄分行      │三          │      │              │十五日      │
├──┼──────┼──────┼───┼───────┼──────┤
│二  │同右        │四九四三四三│同右  │四萬七千元    │八十九年九月│
│    │            │八          │      │              │八日        │
└──┴──────┴──────┴───┴───────┴──────┘
附錄本判決論罪之法條：
中華民國刑法第一百七十一條第一項
 (未指定犯人誣告罪)
未指定犯人，而向該管公務員誣告犯罪者，處一年以下有期徒刑、拘役或三百元以下
罰金。
